【裁判字號】    99,簡,6
【裁判日期】    991029
【裁判案由】    侵權行為損害賠償
【裁判全文】
臺灣臺北地方法院民事簡易判決             99年度簡字第6號
原      告  丁○○民國92年.
法定代理人  丙○○
            葉梅蓮
訴訟代理人  黃美蓉律師
被      告  甲○○
訴訟代理人  乙○○
上列當事人間請求侵權行為損害賠償事件，經刑事庭移送前來（
99年度交簡附民字第2號），本院於99年10月25日言詞辯論終結
，判決如下：
    主      文
被告應給付原告新臺幣壹拾伍萬壹仟陸佰伍拾壹元。
原告其餘之訴駁回。
訴訟費用由被告負擔百分之四十七，餘由原告負擔。
本判決第一項得假執行。但被告如以新臺幣壹拾伍萬貳仟元為原
告預供擔保，得免為假執行。
原告其餘假執行之聲請駁回。
    事實及理由
壹、程序部分按訴狀送達後，原告不得將原訴變更或追加他訴，
    但擴張或減縮應受判決事項之聲明者，不在此限，民事訴訟
    法第255 條第1項第3款定有明文。查本件原告基於侵權行為
    法律關係，起訴聲明請求被告給付新臺幣（下同）60萬元，
    嗣將聲明變更為請求被告給付323,564元，核屬減縮應受判
    決事項之聲明，揆諸前揭規定，應予准許，合先敘明。
貳、實體部分
一、原告主張：被告於民國98年5月18日16時5分許，駕駛車號79
    22-TM號自用小客車（下稱系爭汽車），自臺北縣新店市○
    ○路「寶橋立體公有停車場」引道駛出至該引道與寶橋路之
    交岔路口並欲左轉行駛寶橋路（往北新路方向，即往西方向
    ）時，原應注意汽車行駛至交岔路口，應遵守燈光號誌之指
    示，如遇閃光紅燈表示停車再開，車輛應減速接近，先停止
    於交岔路口前，讓幹道車優先通行後認為安全時，方得續行
    ，且應注意汽車行駛時，駕駛人應注意車前狀況，並隨時採
    取必要之安全措施，而依當時天候晴、日間有自然光線、路
    面乾燥、無缺陷、無障礙物等情，客觀上並無不能注意之情
    事，竟疏未注意而仍逕行行駛向前，致與斯時沿寶橋路往中
    興路方向（即往東方向）行駛、於行經閃光黃燈路口之原告
    之父丙○○所騎車號NU7-808號重型機車（下稱系爭機車）
    發生碰撞，致丙○○機車後載之原告受有頭部外傷併腦挫傷
    、脛骨骨折之傷害。原告因此支出醫療費用17,304元、交通
    費8,260元、看護費用98,000元，及因此受有精神上損害20
    萬元，爰依侵權行為法律關係起訴請求被告賠償損害等語。
    並聲明：被告應給付原告323,564元；願供擔保請准宣告假
    執行。
二、被告則以：原告對於本件車禍之發生亦與有過失，且原告所
    請求看護費用及精神慰撫金均屬過高等語，並聲明：原告之
    訴及假執行之聲請均駁回，如受不受之判決，願供擔保請准
    宣告免為假執行。
三、得心證理由
  (一)按因故意或過失，不法侵害他人之權利者，負損害賠償責任
    ；又汽車、機車或其他非依軌道行駛之動力車輛，在使用中
    加損害於他人者，駕駛人應賠償因此所生之損害，但於防止
    損害之發生，已盡相當之注意者，不在此限，民法第184條
    第1項前段、第191條之2分別定有明文。次按，汽車行駛時
    ，駕駛人應注意車前狀況及兩車併行之間隔，並隨時採取必
    要之安全措施；又汽車行駛至無號誌或號誌故障而無交通指
    揮人員指揮之交岔路口，支線道車應暫停讓幹線道車先行，
    未設標誌、標線或號誌劃分幹、支線道者，少線道車應暫停
    讓多線道先行；車道數相同時，轉彎車應暫停讓直行車先行
    ；同為直行車或轉彎車者，左方車應暫停讓右方車先行，但
    在交通壅塞時，應於停止線前暫停與他方雙向車輛互為禮讓
    ，交互輪流行駛，道路交通安全規則第94條第3項、第102條
    第1項第2款分別定有明文。
  (二)查被告於98年5月18日16時5分許，駕駛系爭汽車自臺北縣新
    店市○○路「寶橋立體公有停車場」引道駛出至該引道與寶
    橋路之交岔路口並欲左轉行駛寶橋路時，原應注意汽車行駛
    至交岔路口，應遵守燈光號誌之指示，如遇閃光紅燈表示停
    車再開，車輛應減速接近，先停止於交岔路口前，讓幹道車
    優先通行後認為安全時，方得續行，而依當時天候晴、日間
    有自然光線、路面乾燥、無缺陷、無障礙物等情，客觀上並
    無不能注意之情事，竟疏未注意而未停車再開，仍逕行行駛
    向前，適斯時原告之父丙○○騎乘系爭機車後載原告沿寶橋
    路往中興路方向行駛、於行經閃光黃燈路口時，應注意車前
    狀況，並隨時採取必要之安全措施，亦疏未注意車前狀況，
    致系爭系爭汽車前車頭車牌與系爭機車右側車身發生碰撞，
    造成原告受有頭部外傷併腦挫傷、脛骨骨折之傷害，被告駕
    駛系爭汽車行經閃光紅燈號誌路口，支線道左轉彎車未讓幹
    線道直行車先行，為肇事主因，丙○○駕駛系爭機車行經閃
    光黃燈號誌路口，未注意車前狀況，為肇事次因之情，為兩
    造所不爭執，復有耕莘醫院醫院診斷證明書、現場照片、道
    路交通事故調查報告表、談話紀錄表、現場圖可證（分別見
    本院卷第16至18、116至126、135至153頁），而臺灣省臺北
    縣區車輛行車事故鑑定委員會鑑定意見書之鑑定意見亦同斯
    旨（見本院卷第21 2至216頁），再者，被告因前開事實犯
    過失傷害罪，經本院以99年度交簡字第14號刑事判決判處拘
    役30日得易科罰金，並確定在案，亦有本院99年度交簡字第
    14號刑事判決可佐（見本院卷第19至21頁），自堪信為真實
    。
  (三)查被告駕駛系爭汽車至交岔路口，係支線道左轉彎車卻未讓
    丙○○騎乘系爭機車之幹線道直行車先行，致兩車發生碰撞
    ，造成乘坐系爭機車之原告受有前開傷害，堪認被告之前述
    過失行為，為造成原告之上開傷害之原因，而有相當因果關
    係，依前揭民法規定，被告應賠償原告所受之損害。
  (四)按不法侵害他人之身體或健康者，對於被害人因此喪失或減
    少勞動能力或增加生活上之需要時，應負損害賠償責任。另
    不法侵害他人之身體、健康、名譽、自由、信用、隱私、貞
    操，或不法侵害其他人格法益而情節重大者，被害人雖非財
    產上之損害，亦得請求賠償相當之金額。再負損害賠償責任
    者，除法律另有規定或契約另有訂定外，應回復他方損害發
    生前之原狀，因回復原狀而應給付金錢者，自損害發生時起
    ，加給利息，第一項情形，債權人得請求支付回復原狀所必
    要之費用，以代回復原狀。民法第193條第1項、第195條第1
    項前段及第213條分別定有明文。
  (五)被告應負侵權行為之損害賠償責任，已如前述，茲就其應賠
    償之項目及金額詳述如下：
  1.醫藥費部分：原告請求被告賠償其醫藥費17,304元，業據提
    出耕莘醫院診斷證明書及醫療費用收據多紙、劉建梅診所物
    理治療預約卡為證（見本院卷第16至18、26至39頁），被告
    對於上開文書之真正亦不為爭執，依原告所受之傷害，均屬
    治療上所必要，而其中證書費亦屬因被告侵權行為所為之支
    出，應予准許。
  2.交通費：原告主張其因右側脛骨骨折，接受石膏固定治療，
    因無法行走，需由父母陪同搭乘計程車前往就醫及複診，共
    支出交通費用8,260元之事實，查本院審酌原告之傷勢部位
    ，認原告在傷勢未康復前往返醫院就診時，有使用計程車代
    步之必要，故其因本件車禍受傷致行動不便，而以計程車代
    步，屬增加生活上需要之費用，且為被告所是認，此部分請
    求自應准許。
  3.看護費部分：
  按親屬照顧被害人之起居，固係出於親情，但親屬看護所付
    出之勞力，並非不能評價為金錢，只因兩者身分關係密切而
    免除支付義務，此種親屬基於身分關係之恩惠，自不能加惠
    於加害人，故應衡量及比照僱用職業護士看護情形，認被害
    人受有相當看護費之損害，得向加害人求償（最高法院93年
    度台上字第472號判決意旨參照）。
  原告主張其受傷後，因右腳骨折打上石膏，自98年5月19日
    至98年7月6日拆除石膏之日共49日，不良於行而停課在家，
    生活起居無法自理，由原告之父丙○○暫停工作照顧原告達
    2個月之久，以一般看護費用每日2,000元計算，相當於支出
    98,000元之事實。查原告於98年5月19日車禍受傷住院，診
    斷為頸部外傷，合併腦震盪及右脛骨骨折，接受石膏固定治
    療，於98年5月23日出院，頸部外傷無需專人照顧，98年7月
    6日門診複查拆除石膏外固定，98年9月21日門診檢查X光片
    顯示骨折癒合完全之情，此有耕莘醫院99年7月22日耕醫病
    歷字第0990003566號函及99年9月1日耕醫病歷字第09900035
    66號函可考（本院卷第95、209頁），準此，原告因本次受
    傷於98年5月19日至98年5月23日共6日住院期間及98年7月6
    日拆除石膏外固定，以上共7日需專人照顧生活起居，再者
    ，原告主張每日之看護費為2,000元，為被告所不爭執，從
    而，原告得請求之看護費用為14,000元（計算式：2,000×7
    ＝14,000元），逾此部分之請求，自無理由。
  4.精神慰撫金部分：按不法侵害他人之身體、健康、名譽、自
    由、信用、隱私、貞操，或不法侵害其他人格法益而情節重
    大者，被害人雖非財產上之損害，亦得請求賠償相當之金額
    ，民法第195條第1項亦有明文。所謂相當，自應以實際加害
    情形與其名譽影響是否重大，及被害者之身分地位與加害人
    經濟狀況等關係定之（最高法院47年台上字第1221號判例意
    旨參照）。查，原告自承目前就讀小學一年級，父丙○○高
    職畢業，從事水電工作，每月收入3萬元至6萬元不等，母葉
    梅蓮國中肄業，目前打零工，每月收入約18,000元（見本院
    卷第103、226頁），又原告於98年5月19日車禍受傷住院，
    診斷為頸部外傷，合併腦震盪及右脛骨骨折，接受石膏固定
    治療，於98年5月23日出院，頸部外傷無需專人照顧，98年7
    月6日門診複查拆除石膏外固定，98年9月21日門診檢查X光
    片顯示骨折癒合完全之情，已詳如前述，精神自受有相當痛
    苦；被告自承實踐家專畢業，現於國票證券公司擔任營業員
    ，每月收入3萬元至6萬元不等（見本院卷第222頁），再者
    ，原告之父母丙○○、葉梅蓮名下均無財產；被告於96年、
    97年、98間均有股利、利息、薪資及營利等所得，分別為
    1,833,008元、1,385 ,344元、1,022,563元，及有土地、房
    屋、汽車及投資等財產，財產總額為5,786,350元之事實，
    有稅務電子閘門財產所得調件明細表可考（本院卷第70至85
    頁）。本院審酌前開等情，認原告請求精神慰撫金15萬元，
    核屬允當，逾此部分為無理由。
  10.綜上，本件原告所得請求被告損害賠償者為醫藥費17,304元
    、交通費8,260元、看護費14,000元及精神慰撫金150,000元
    ，共計189,564元。
  (六)按「損害之發生或擴大，被害人與有過失者，法院得減輕賠
    償金額，或免除之。」、「前二項之規定，於被害人之代理
    人或使用人與有過失者，準用之。」，民法第217條第1項、
    第3項定有明文。次按乘坐機車後座之人係因藉駕駛機車之
    人載送而擴大其活動範圍，駕駛人為之駕駛機車，應認係後
    座之人之使用人，亦有最高法院74年台上字第1170號判例意
    旨可資參照。本件原告係乘坐丙○○所騎乘之機車，揆諸前
    揭規定及判例意旨，丙○○係屬原告之使用人，丙○○之過
    失，視同原告之過失。又如前所述，丙○○有未注意車前狀
    況之過失，亦有過失。故本件車禍之發生，兩造均有過失，
    本院自得依民法第217條第1項規定各減輕其賠償金額。本院
    斟酌雙方過失程度、原因力之強弱，認為被告未讓幹線道車
    輛先行為肇事主因，而丙○○未注意車前狀況，為肇事次因
    ，故被告、丙○○就本件車禍所占原因力之比例為八比二，
    應減輕賠償金額之比例，亦以此為適當。故經過失相抵後，
    原告所得請求之金額為151,651元（189,564×20%，元以下
    四捨五入）。
四、從而，原告基於侵權行為法律關係，請求被告給付151,651
    元，為有理由，應予准許。至原告逾此部分之請求，即非正
    當，應予駁回。
五、本件原告勝訴部分係依民事訴訟法第427條訴訟適用簡易程
    序所為被告敗訴及所命給付之金額未逾50萬元之判決，依同
    法第389條第1項第3款、第5款規定，應依職權宣告假執行。
    並依同法第392條第2項規定，依被告聲請宣告被告為原告預
    供擔保後，得免為假執行。至原告敗訴部分，其假執行之聲
    請亦失所附麗，應併予駁回。
六、本件事證已臻明確，兩造其餘攻防，核與判決結果不生影響
    ，爰不一一論述，併此敘明。
七、據上論結，本件原告之訴一部有理由、一部無理由，依民事
    訴訟法第436條第2項、第79條、第389條第1項第3款、第5款
    、第392條第2項規定，判決如主文。
中    華    民    國    99    年    10    月    29    日
                  民事第五庭    法  官  賴秀蘭
以上正本係照原本作成
如對本判決上訴，須於判決送達後20日內向本院提出上訴狀。如
委任律師提起上訴者，應一併繳納上訴審裁判費。
中    華    民    國    99    年    10    月    29    日
                                書記官  李佩芳

司法院資訊處製作；財團法人民間司法改革基金會備份。
